【裁判字號】    98,易,38
【裁判日期】    990621
【裁判案由】    詐欺
【裁判全文】
臺灣澎湖地方法院刑事判決                98年度易字第38號
公  訴  人  臺灣澎湖地方法院檢察署檢察官
被      告  丙○○
選任辯護人  楊雪貞律師
上列被告因詐欺案件，經檢察官提起公訴（98年度偵字第113號
），本院判決如下：
    主  文
丙○○無罪。
    理  由
一、公訴意旨略以：被告丙○○為澎湖縣馬公市○○路「美姿舞
    蹈教室」之經營者，而告訴人乙○○為該教室之學員，詎被
    告丙○○基於為自己不法所有之意圖，於民國95年2月上旬
    ，向告訴人乙○○佯以：伊所經營之舞蹈教室需款購買舞蹈
    服裝而伊須至大陸學習瑜珈，需借款新臺幣（下同）20萬元
    周轉，且如告訴人乙○○應允，伊願意標會及賣房子還債，
    致告訴人乙○○陷於錯誤，於同年2月間，在馬公市○○路
    54巷路口附近，交付現金20萬元予被告丙○○，而被告丙○○事後拒不還款，告訴人乙○○方知受騙並報警究辦，因認
    被告丙○○犯刑法第339條第1項詐欺取財罪嫌。
二、惟按犯罪事實應依證據認定之，無證據不得推定其犯罪事實
    。又不能證明被告犯罪者，應諭知無罪之判決，刑事訴訟法
    第154條、第301條第1項分別定有明文。復以刑法第339條第
    1項詐欺罪之成立，以意圖為自已或第三人不法所有，以詐
    術使人將本人或第三人之物交付為要件。所謂以詐術使人交
    付，必須被詐欺人因其詐術而陷於錯誤，若其所用方法，不
    能認為詐術，亦不致使人陷於錯誤，即不構成該罪。是以債
    務人於債之關係成立後，如有債務不履行之情形，在一般社
    會經驗上可能之原因甚多，縱令出於惡意而有遲延給付或不
    為給付之情事，苟無足以證明其債之關係發生時自始故意藉
    此從事財產犯罪之積極證據，根據刑事訟訴法第154條之規
    定，仍不能以債信違反之客觀事態，推定債務人自始有詐欺
    取財之犯意。是若行為人自始並無有為己不法所有之意圖而
    施用詐術使人交付財物，則其後縱有營運不善，產生倒閉，
    無法如期給付債款，亦不得以刑法上之詐欺罪相論處，否則
    無異混淆民、刑事之責任，且亦有任意擴張刑罰規定，此終
    非法之目的。至於債權人之債權，自可尋民事訴訟之途徑，
    以謀救濟，並受法律之保障。
三、本件訊據被告丙○○堅決否認有何詐欺犯行，辯稱：伊未曾
    向告訴人乙○○借款，是伊前夫丁○○向告訴人乙○○借款
    的，伊不知情等語。經查：
（一）告訴人乙○○迭於偵查及本院審理中證稱：被告丙○○於
      95年農曆過年前之1、2月間向伊借款，伊以現金交付方式
      借予20萬元等語，並提出其載有95年1月23日提領20萬元
      之銀行存摺資料1紙供憑。參諸證人即美姿舞蹈教室學員
      甲○○於本院審理中證稱：告訴人乙○○借錢給被告丙○○後，告訴人乙○○有跟伊講說被告丙○○向告訴人乙○○借錢是要去大陸上課所需用等語；又告訴人乙○○與被
      告丙○○有習舞之師徒之誼，卻與被告丙○○之前夫丁○○不熟，衡情告訴人馬玥方不可能輕易借錢給丁○○（證
      人甲○○於本院審理中另證稱：伊亦有借錢給被告丙○○
      ，至於丁○○雖曾開口向伊借錢，但伊並沒有借給丁○○
      ）等情，足認被告丙○○確於95年農曆過年前之95年1月
      底（按95年農曆春節日期為國曆95年1月29日）向告訴人
      乙○○借款20萬元，被告丙○○及證人丁○○於偵查及本
      院審理中均供稱：被告丙○○未向告訴人乙○○借款20萬
      元，是丁○○借的云云，與上開事證不符，均不足採信。
（二）告訴人乙○○於偵查中供稱：被告丙○○以需款購買舞蹈
      服裝及須至大陸學習瑜珈為由，向伊借款20萬元，借錢後
      被告丙○○確有陸續買進舞蹈服裝等語。被告丙○○既以
      經營舞蹈教室為業，其以購買業務相關之服裝及進修習藝
      等之需用向告訴人乙○○借款支用，合於一般借錢週轉之
      社會常態，公訴人既未舉證證明被告丙○○有何不法所有
      意圖或以詐術使告訴人乙○○陷於錯誤而借錢，難認被告
      丙○○有何詐欺之情事。
（三）告訴人乙○○於98年2月26日偵查中自承：被告丙○○另
      於95年7月28日持丁○○之本票向伊所借之20萬元（該部
      分另經檢察官認罪嫌不足，於本案起訴書內為不另為不起
      訴處分之說明），經伊催討後，被告丙○○有陸續還伊6
      萬3千元等語。被告丙○○對同一人即告訴人乙○○之不
      同筆借款既有部分還款之事實，可認其非毫無還款之意願
      ，在乏積極證據可佐下，不能遽而推論被告丙○○於本案
      借款之初即心存詐騙而有不法所有之意圖。（被告丙○○
      上開2筆借款餘欠32萬2千元，業經其與告訴人乙○○於本
      案附帶民事訴訟中達成和解，被告丙○○同意如數清償）
      。
四、綜上各情以觀，本件被告丙○○經營舞蹈教室需用款項而向
    告訴人乙○○借款所生之債務，核係正常之金錢周轉而生之
    債款積欠，應屬民事糾紛之範疇，被告丙○○尚無成立詐欺
    罪之餘地。此外，復查無其他積極之證據，足資證明被告丙○○有公訴人所指之詐欺犯行，依首揭說明，自應為被告丙○○無罪之諭知。
據上論斷，應依刑事訴訟法第301條第1項，判決如主文。
本案經檢察官陳顗安到庭執行職務。
中    華    民    國    99    年    6     月    21    日
                  刑事庭  審判長法  官  管安露
                                法  官  李宛玲
                                法  官  陳順輝
以上正本證明與原本無異。
如不服本判決應於收受判決後10日內向本院提出上訴書狀，並應
敘述具體理由；其未敘述上訴理由者，應於上訴期間屆滿後20日
內向本院補提理由書（均須按他造當事人之人數附繕本）「切勿
逕送上級法院」。
中    華    民    國    99    年    6     月    21    日
                                書記官  王耀煌

司法院資訊處製作；財團法人民間司法改革基金會備份。
